臺灣士林地方法院民事判決　九十年度簡上字第一一號
　　上　訴　人　張聰明
　　訴訟代理人　林順益律師
　　被上訴人　　甲○○
　　訴訟代理人　林合民律師
右當事人間請求確認本票債權不存在事件，上訴人對於中華民國八十九年五月三十日
本院內湖簡易庭八十八年度湖簡字第三六四號第一審判決提起上訴，本院判決如左：
    主      文
上訴駁回。
第二審訴訟費用由上訴人負擔。
    事      實
甲、上訴人方面：
  壹、聲明：一、原判決廢棄。
            二、前項廢棄部分，被上訴人在第一審之訴駁回。
            三、第一、二審訴訟費用由被上訴人負擔。
  貳、陳述：除與原審判決書所載者相同茲予引用外，補稱：
    一、按民事訴訟法第二百二十六條第三項，所謂判決書理由項下應記載關於攻擊
        或防禦方法之法律上意見，雖不以列舉法條之條文為限，然必據其記載得知
        所適用者為如何法規始為相當，否則即為同法第四百六十九條第六款之判決
        不備理由（最高法院四十年台上字第一四四號判例參照）。本件上訴人於八
        十九年四月在原審聲請調查證據主張：「按當事人主張有利於己之事實者，
        就其事實有舉證之責，民事訴訟法第二百七十七條定有明文。故負有舉證責
        任之當事人，若先不能舉證，以證實自己主張之事實為真實，縱對造當事人
        就其抗辯事實有齟齬，不能舉證或所舉證據有疵累，亦不得對之為有利之認
        定（最高法院七十二年台上字第二二九五號判決參照）。復按票據行為，為
        不要因行為，執票人不負證明關於給付之原因之責任，如票據債務人主張執
        票人取得票據出於惡意或詐欺時，則應由該債務人負舉證責任（最高法院六
        十四年台上字第一五四０號判例參照）。本件原告既主張被告取得系爭票據
        係出於惡意及詐欺，則原告就此惡意取得及詐欺，應先負舉證責任，此與一
        般消極確認之訴，尚有所區別。」，惟本件原審判決對於上訴人前述之主張
        ，並未於理由項下說明不予採納之理由，其判決尚有不備理由之違法。
    二、復按在一般確認法律關係不存在之訴，如被告主張其法律關係存在時，固應
        由被告負舉證責任，惟原告所主張為權利障礙要件之事實，自應由主張權利
        有障礙之原告負舉證責任。被告雖主張系爭本票之原因關係為借貸，參之最
        高法院十七年上字第九一七號及六十四年台上字第一五四０號判例意旨及司
        法院77.03.10七七院台廳一字第０二０一七號函所示，仍無須就交付借款之
        事實負舉證責任（台灣高等法院暨所屬法院八十一年法律座談會民事類第四
        十七號提案，參見民事法律問題研究彙編第九集六０七頁至六一０頁及民事
        確定裁判指正彙編（四））。
        本件被上訴人於原審起訴狀事實及理由第一點主張：「被告張聰明前向原告
        甲○○借用支票，嗣因屆期無法將錢存入支票帳戶供兌現，乃又向甲○○借
        用系爭如附表所示五張本票（下稱系爭本票），用以換回前向原告甲○○借
        用之支票。惟被告取得系爭本票後，不但未返還前已借用之支票，反而提出
        系爭本票請求法院裁定准予強制執行。」第二點則主張：「本件被告向原告
        取得而持有系爭本票，係以向原告借用支票及換票為幌子所騙得，其後又曾
        以不法手段催討，被告實際並未付出任何對價，應屬惡意取得，被告對原告
        應無請求票款之權利．．．」，復於　鈞院行言詞辯論時又稱僅主張無對價
        取得云云。
        是依前揭說明，本件發票人即被上訴人起訴主張票據原因關係係上訴人向其
        借票，且係出於惡意、詐欺或無對價等取得，此經上訴人否認後，自應由被
        上訴人負舉證責任，上訴人雖另主張票據原因關係為借貸，亦無不同，蓋上
        訴人對票據原因關係本無舉證之義務，因此有關被上訴人於九十年八月二日
        所提準備書狀所指判例等於本案例應無適用餘地。
    三、因此，本件最主要之爭點即有下列諸點：
    （一）按民事判決，應以原告主張之事實為基礎。本件被上訴人在原審起訴主張
          ：「被告（即上訴人）向其借用支票，嗣因屆期無法將錢存入支票帳戶供
          兌現，及又向原告（即被上訴人）借用系爭如附表所示系爭本票，用以換
          回前向原告借用之支票，惟被告取得系爭本票後，不但未返還前已借用之
          支票，反而提出系爭本票請求法院裁定准予強制執行。本件被告向原告取
          得而持有系爭本票，係以向原告借用支票及換票為幌子所騙得，其後又曾
          以不法手段催討，．．．應屬惡意取得．．」等情，而上訴人於88.06.15
          在原審第一次所提出之答辯狀即主張被上訴人就前開事實應先負舉證責任
          ：因按當事人主張有利於己之事實者，就其事實有舉證之責，民事訴訟法
          第二百七十七條定有明文。故負有舉證責任之當事人，若先不能舉證，以
          證實自己主張之事實為真實，縱對造當事人就其抗辯事實有齟齬，不能舉
          證或所舉證據有疵累，亦不得對之為有利之認定（最高法院十七年上字第
          九一七號判例及七十二年台上字第二二九五號判決參照）。復按票據行為
          ，為不要因行為，執票人不負證明關於給付之原因之責任，如票據債務人
          主張執票人取得票據出於惡意或詐欺時，則應由該債務人負舉證責任（最
          高法院六十四年台上字第一五四０號判例參照）。
　　　　　本件被上訴人起訴既主張系爭本票係上訴人向其借用，且係出於惡意詐欺
　　　　　取得及無對價等，則被上訴人依前揭說明，首先即應對上訴人如何向其借
　　　　　用票據及如何以惡意、詐欺取得及無對價等，先負舉證責任。蓋此並非僅
　　　　　單純的消極確認之訴，而係以借用票據、惡意取得及無對價等作為基礎，
　　　　　依舉證責任分配之法則，此部分自應由被上訴人先負舉證責任，而非概由
　　　　　上訴人負立證之責，因民事訴訟法第二七七條包括積極事實與消極事實。
　　　　　惟本件原審判決對於上訴人前述之主張，並未於判決理由項下說明不予採
　　　　　納之理由，其判決殊難謂無不備理由之違法。
    （二）復依經驗法則言，本件系爭本票到期日最遲之日期為八十五年七月三十日
          ，倘果真如被上訴人所言該等本票係屬借用，依一般經驗，上訴人所借用
          之本票既未將款存入而遭退票，則出借之被上訴人當不可能再陸續簽發票
          據交付上訴人始為正確，何以被上訴人於另案即台灣板橋地方法院三重簡
          易庭八十八年度重簡字第三六六號請求給付票款事件中所提出之答辯狀亦
          稱系爭支票五紙亦係借用（證物附於原審卷內），而其發票日期則均為八
          十七年十二月二日，是依此情以觀，更足以證明若係借用，豈可能再度借
          予系爭票據？惟原審判決就此亦未加斟酌，更未說明不採之理由，其判決
          認事用法實有違經驗法則。
    （三）又查本件上訴人於原審所提出之證物即A2所列明細表（如90.06補充上訴
          理由狀證一所示）係被上訴人親筆所列，亦係其計算後加上利息所簽發交
          付之票據，除其中面額新台幣（下同）一百二十九萬六千元（日期85.07.
          30）部分係在上開所列計算表之後外，另四紙均與該表所列者相同，而其
          更致函予上訴人表示其願於85.08.25前償還一百萬元，85.08.30前預計償
          還九百萬元，此亦有被上訴人所寄之函可稽（如90.06 補充上訴理由狀證
          二所示）。
          因此，本件上訴人於原審要求被上訴人出庭對質，惟原審並未加以置理，
          其判決顯與法有違。
    四、再查本件原審判決認「上訴人所提出之匯款回條、存款存根聯、電匯申請書
        、匯款委託書等，其有關匯款、存款之時間、金額與系爭本票之發票日、到
        期日、金額予以對照比較，顯然有甚大之差異，另上訴人所提出之支票明細
        表二份（即A1、A2），其票載發票日均為八十四年間，姑不論上訴人並未舉
        證證明此部份交付借款之事實，亦未主張並舉證系爭本票，究與上開八十四
        年間之支票有何關連性，究為何支票、如何換票而得，自難憑其籠統含混之
        主張，即認其所主張系爭本票之原因借貸關係存在．．．」等情，亦有違經
        驗法則。
    （一）因查前述支票明細表A2部份，係被上訴人依據其前向上訴人所借之款，於
          換票後加計利息所計算出之金額再簽發本票交付上訴人，且該A2計算明細
          表係被上訴人親筆所書立，依經驗法則言，前開A2計算明細表如非真正，
          被上訴人豈肯依該金額簽發本票交付上訴人？此項說明難道不值得傳被上
          訴人親自對質？如被上訴人拒絕對質，非但依民事訴訟法第二百七十六條
          、第二百八十條、第二百八十二條之一及第三百六十七條之一．．．等規
          定產生失權及視為真正之效果，且更足以證明其不敢面對實際之情況，蓋
          其既敢公開競選議員而不怕被人押走，何獨怕見上訴人？此益證其心虛。
    （二）本件依原審判決附表一編號１所示之本票金額十三萬六千三百元，係上訴
          人於八十四年四月十日委由蔡秋木自彰化銀行嘉義分行匯款十萬元至被上
          訴人之帳號０二八０八－九（如90.07.26補充上訴理由（一）狀證二所示
          ），迄至八十四年六月廿五日又加計利息為十萬七千三百二十五元，再加
          計利息至八十五年三月二十五日，合計為十三萬六千三百元，由被上訴人
          簽發系爭同額之本票作為債權憑證。前開利息以月息三分計算，其計算方
          法如下：（利息每萬元每月為三百元，即　107,325元X0.03 X 9（９個月
          ）=28,977.75元，再加本金一０七、三二五元等於一三六三０二．七五元
          ，將尾數去掉，而簽發一三六、三００元之本票作為給付憑證，此亦有卷
          附被上訴人親筆所製作之A2計算明細表第20所列計算表可稽。
    （三）復依本件原審判決附表一編號２所示之本票金額七十五萬六千八百九十元
          ，係上訴人分別於八十四年六月三十日及八十四年七月五日委由蔡秋木自
          彰化銀行嘉義分行各匯款三十萬元至被上訴人之帳號０二八０八－九（如
          90.07.26補充上訴理由（一）狀證三所示），並從前開匯款日加計至被上
          訴人交付票據日即八十四年七月二十六日之利息雙方合意為六十一萬零四
          百元，再加計利息至八十五年三月二十六日（即再換以本票之日期），合
          計為七十五萬六千八百九十元，其計算方式為：（月息以每月三分計算，
          即610,400元X  0.03 X 8（８個月）= 146,496元加本金610,400元，合計
          為756,890元，並由被上訴人簽發同額之本票作為給付），此亦有卷附被
          上訴人親筆所製作之A2計算明細表第05所列計算方式可按。
    （四）又依本件原審判決附表一編號３、４所示之本票金額各一百八十四萬七千
          元，係上訴人於八十二年十一月二十二日自華僑銀行儲蓄部匯款二十二萬
          元至被上訴人之帳戶（彰化銀行蘆洲辦事處帳號00000000000
          000，如90.07.26補充上訴理由（一）狀證四所示）、八十二年十一月
          廿五日上訴人委由張秋藤自台新銀行新生分行匯款七十八萬元至被上訴人
          前述帳戶（如90.07.26補充上訴理由（一）狀證五所示）、八十三年六月
          十五日上訴人自台灣土地銀行忠孝分行分別匯款三十萬元二次至被上訴人
          之前述帳戶（如90.07.26補充上訴理由（一）狀證六所示）、八十三年七
          月十五日上訴人委由蔡秋木自彰化銀行嘉義分行匯款四十萬元至被上訴人
          之帳戶０二八０八－九（如90.07.26補充上訴理由（一）狀證七所示）、
          其中82.11.12及82.11.25所匯之款合計為一百萬元，加計利息七個月（自
          82.11.25至83.07.15），每萬元每月利息三百元計算，其本息合計為一百
          二十一萬元（此均為雙方合意所計算），其次83.06.15二次合計六十萬元
          ，雙方合意計算加計利息至八十三年七月十五日，其本息合計為六十一萬
          八千元，加上八十三年七月十五日之本金四十萬元，則合計為一百零一萬
          八千元，是有關前述本息一、二一０、０００元加上另本息一、０一八、
          ０００元，再除以二，即分別為一、一一四、０００元，又分別算至84.0
          7.28之利息，則本息各為一、四八九、六００元，再加上八個月之利息（
          其計算方式：1,489,600元X  0.03  X  8  =  357,504元，加上本金1,48
          9,600元等於1,847,104元，將尾數去掉，則為1,847,000元），即各為一
          、八四七、０００元，由被上訴人簽發同額之本票二紙交付作為給付憑據
          ，此亦有卷附被上訴人親筆所製作之A2計算明細表第11及第13所列計算方
          式可稽。
    （五）再依本件原審判決附表一編號５所示之本票金額一百二十九萬六千元，係
          上訴人分別委由蔡秋木於八十五年五月十七日自彰化銀行嘉義分行匯款五
          十萬元至被上訴人之帳號０二八０八－九（如90.07.26補充上訴理由（一
          ）狀證八所示）、八十五年五月三十日自彰化銀行嘉義分行匯款五十萬元
          至被上訴人之帳號０二八０八－九（如90.07.26補充上訴理由（一）狀證
          九所示）、八十五年六月六日自彰化銀行嘉義分行匯款二十萬元至被上訴
          人之帳號０二八０八－九（如90.07.26補充上訴理由（一）狀證十所示）
          、八十五年六月二十八日自彰化銀行嘉義分行匯款三萬元至被上訴人之帳
          號０二八０八－九（如90.07.26補充上訴理由（一）狀證十一所示）、而
          五十萬元部分之利息係以每萬元每月利息二百元計算，另二十萬元及三萬
          元部分未計算（因金額較少，被上訴人要求不要計算），算至八十五年七
          月三十日，其本息合計為一百二十九萬六千元，並由被上訴人簽發同金額
          之本票作為給付憑據。
    五、是綜上諸情以觀，本件上訴人就系爭本票所載金額之給付及換票與利息之計
        算均已敘述相當明確，惟原審判決未能細心勾稽，及環顧社會環境恒有簽發
        票據後，預計屆期無法兌現，每有加計利息另換票據之情事，而換二、三次
        之票據，亦事所恆有之習慣，即遽不予採信，殊嫌草率。
        其餘援引前所提出之上訴理由及補充上訴理由狀，茲不再贅。
乙、被上訴人方面：
  壹、聲明：駁回上訴。
  貳、陳述：除與原審判決書所載者相同茲予引用外，補稱：
    一、按確認法律關係不存在之訴，如被告主張其法律關係存在時，應由被告負舉
        證責任，最高法院四十二年台上字第一七０號判例揭有此旨，可資參酌。又
        兩造間乃系爭本票之直接當事人，為票據債務人之原告自得對原因關係有所
        爭執、抗辯，亦有最高法院二十七年滬上字第九七號及七十三年台上字第四
        三六四號判例可憑。票據權利人之原告就原因關係存在，自應負舉證責任。
        再者，金錢借貸屬要物契約，應由貸予人就交付金錢之事實負舉證之責，最
        高法院亦著有六十九年上字第三五四號判例足參。本件被告（上訴人）主張
        系爭本票之原因關係金錢借貸，惟原告（被上訴人）否認之，自應由被告（
        上訴人）舉證證明金錢借貸之合意及交付借款之事實。又如僅提出收據，表
        明收到金額之事實，而無表明為借貸之文字，並不足證明借貸關係，亦有最
        高法院台上字第一六九號判決（參九十年八月二日準備書狀證一號）可供參
        考。因此金錢交付及借貸意思表示之合意兩者均須舉證證明，始足證明借貸
        關係之存在。
    二、上訴人未證明本件借款金額之交付：
    （一）上訴人提出之計算明細表Ａ１、Ａ２、Ａ３，主張為被上訴人親筆製作，
          被上訴人否認之。
    （二）上訴人提出之匯款單，其金額與日期，與系爭本票所載之金額與日期均不
          相同，不足證明與本件相關。
    （三）依經驗法則，以本票調現，係借用人先將本票交給貸與人，而貸與人在收
          到本票或看到本票之後，才將現金交付與借用人；而且本票所載金額往往
　　　　　大於現金金額，並以其差額作為利息。但就本案而言，上訴人於八十五年
　　　　　一月六日匯給被上訴人三百萬元，顯然在被上訴人八十五年三月二十五日
　　　　　簽發金額為十三萬六千三百元本票之前，而金額亦相差甚鉅；此外，被上
　　　　　訴人於八十五年七月三十日尚簽發一百二十九萬六千元本票，但上訴人卻
　　　　　未再匯給原告金錢，此種現象顯與一般本票調現之經驗法則不同。
    三、上訴人未證明借貸之合意：
    （一）退步言之，縱有金錢之交付，其法律原因亦非必是借貸，因此上訴人主張
　　　　　借貸，仍應另提出借據等證明，否則亦無從證明借貸關係存在。
    四、對上訴人陳述之說明：
　　（一）本件被上訴人於原審起訴狀內已陳明，本件係上訴人前向被上訴人調借支
　　　　　票使用，嗣因屆期無法將款存入被上訴人支票帳戶供兌現，乃又另向被上
　　　　　訴人調借系爭本票使用，上訴人原應返還前調借之支票，惟上訴人不但未
　　　　　返還前調借之支票，反而提出所持有系爭本票聲請法院裁定強制執行。
    （二）本件上訴人取得系爭本票，並未付出任何對價，被上訴人爰以原因關係為
          爭執抗辯。上訴人稱原因關係為金錢借貸，自應就其主張已交付本件借貸
          金額及借貸合意負舉證責任。
    （三）兩造之前曾有金錢及票據往來，但均與系爭本票無關，此觀上訴人始終未
          能就系爭本票金額之計算提出合理說明及資金流程事證，即足證明。
    （四）至於上訴人提出Ａ１、Ａ２、Ａ３等計算書，均為其片面製作之私文書，
          並無被上訴人之署名或簽章，被上訴人否認其真正。況且該計算書亦無任
          何借貸意思表示之內容，亦難證明借貸合意之存在。
    五、證人張碧娟、蔡秋木之證詞無法證明兩造間就本件金額有借貸關係：
    （一）證人張碧娟證稱：「所以我也不知道這筆錢為何要匯給甲○○，我只是因
          為張聰明向我借這筆錢，我同意借他而已．．．」，依其證詞，張聰明向
          伊借該筆錢匯給甲○○，是否張聰明借錢予甲○○？或還錢予甲○○？或
          因向甲○○借票而匯錢讓票兌現之用？均無法證明。
    （二）證人蔡秋木之所稱匯第一筆五十萬元之事，與本件無關，蓋依上訴人九十
          年六月六日補充陳述狀之陳述，上訴人委請蔡秋木匯款第一筆係八十四年
          四月十日匯款十萬元，嗣後於八十四年六月三十日及八十四年七月五日委
          由蔡秋木各匯三十萬元．．．。至於五十萬元部分之匯款則係八十五年五
          月十七日始匯出，並非第一筆匯款。由上揭上訴人之陳述，伊委請蔡秋木
          匯本件款項之第一筆匯款金額並非五十萬元，因此證人蔡秋木所稱「我匯
          第一筆伍拾萬元時．．．」，應係與本件無關之其他金錢往來關係。
    （三）證人蔡秋木證稱：「剩餘之匯款，都是張聰明請我匯給甲○○的，他說他
          怕甲○○做生意會跳票，所以才須匯款給甲○○．．．」，此項證詞亦明
          顯未能證明匯款係本於借貸關係而交付。
    理      由
一、本件被上訴人於原審起訴主張：上訴人向其借用支票，嗣因屆期無法將錢存入支
    票帳戶供兌現，乃又向被上訴人借用系爭本票，上訴人原應返還前調借之支票，
    惟上訴人取得系爭本票後，不但未返還前已借用之支票，反而持系爭本票請求法
    院裁定准予強制執行，上訴人持有系爭本票，實際並未付出任何對價，應屬惡意
    取得，兩造並無借款關係，原因關係不存在，上訴人無請求票款之權利等語。上
    訴人則以︰系爭本票係因上訴人陸續借款予被上訴人而簽發，且被上訴人另外執
    有上訴人所交付八十七年間之支票，已經另案判決確定，如上訴人向被上訴人借
    票未付款，不可能一再簽發票據給上訴人，被上訴人所提出已作廢之八十四年之
    支票，全部係其借款所簽發，其中部分加計利息後再開立新支票予上訴人而換回
    支票，被上訴人主張上訴人借票及惡意詐欺取得系爭本票，應先負舉證責任等語
    置辯。
二、被上訴人起訴主張上訴人執有其簽發之系爭本票，並聲請法院強制執行之事實，
    業據其於原審提出本院八十八年度票字第一一三０號本票裁定影本為證，且為上
    訴人所不爭執，被上訴人此部分主張堪信為真。雖上訴人仍以前揭情詞置辯，惟
    查：
（一）按事實為法律關係發生之特別要件者，在消極確認之訴，應由被告就其存在負
      舉證之責任；是確認法律關係不存在之訴，如被告主張其法律關係存在時，應
      由被告負舉證責任（司法院三十年院字第二二六九號解釋、最高法院四十二年
      台上字第一七０號判例意旨參照）。
（二）本票固為無因證券，票據債務人不得以自己與發票人或執票人前手間所存在之
      抗辯事由對抗執票人。然發票人究非不得以自己與執票人間所存之抗辯事由對
      抗執票人，此觀票據法第十三條前段之反面解釋即明。惟因票據為無因證券，
      執票人行使票據上之權利，原則就其如何取得該票據之原因事實，毋庸負舉證
      之責。反之，票據債務人如以其自己與執票人間所存抗辯事由對抗執票人，即
      應由票據債務人就此項事由負舉證之責。然發票人一旦提出其基礎原因關係（
      如消費借貸）不存在之對人抗辯，執票人自應就該基礎原因關係存在之積極事
      實負舉證之責任。故發票人與執票人倘係授受本票之直接當事人，發票人即非
      不得主張其交付本票之原因基礎關係如消費借貸關係不存在之抗辯。從而，若
      執票人自認其係因貸款予發票人而直接收受本票，而發票人以提出其基礎原因
      關係不存在之對人的抗辯，則執票人對於已交付借款，消費借貸關係有效成立
      之事實，自應負舉證責任，最高法院七十四年度台上字第一四五號判決、最高
      法院八十一年度台上字第八七九號判決參照。是以，發票人即被上訴人主張系
      爭本票之基礎原因關係不存在之事由抗辯，則執票人即上訴人自應就系爭票據
      對價關係存在之事實，負舉證責任。從而，上訴人主張被上訴人就其主張上訴
      人借票及惡意詐欺取得系爭本票，應先負舉證責任等語，自不足採。
（三）按「私文書之真正，如他造當事人有爭執者，則舉證人應負證其真正之責。」
      ，最高法院四十七年台上字第一七八四號判例意旨參照。又「當事人提出之私
      文書，必先證其真正，始有形式上之證據力，更須其內容與待證事實有關，且
      屬可信者，始有實質上之證據力。」，最高法院二十二年上字第二五三六號判
      例意旨參照。而所謂文書之證據力，有形式上證據力與實質上證據力之分。前
      者係指真正之文書即文書係由名義人作成而言；後者則為文書所記載之內容，
      有證明應證事實之價值，足供法院作為判斷之依據而言。必有形式上證據力之
      文書，始有證據價值可言。文書之實質上證據力，固由法院根據經驗法則，依
      自由心證判斷之。但形式上證據力，則因其為私文書或公文書而分別依民事訴
      訟法第三百五十七條、第三百五十八條或第三百五十五條規定決之。查上訴人
      雖主張：Ａ１、Ａ２之明細表二份為被上訴人所親筆書寫，且被上訴人更致函
      予上訴人表示其願於85.05.25前返還一百萬元，85.08.30前返還九百萬元，並
      提出Ａ１、Ａ２明細表、說明表及函件各一件為證。（見上訴人九十年七月二
      日補充上訴理由狀所附之證一、證二）然此為被上訴人所否認，並辯稱：「上
      訴人提出之Ａ一、Ａ二表，只是單純的計算式，而非具有意思表示之文書記載
      。」，則揆諸前揭說明，自應由上訴人就該等文書之為真正，負舉證責任。惟
      查，上訴人除僅就Ａ２明細表之計算式，加以演算說明外，復未就該私文書為
      真正之部分，舉證以實其說；且復於本院九十一年九月十九日言詞辯論自陳：
      「我們九十年七月二日所提出的函件及信封，二者是各自分開的，信封與函件
      內容無關」，是以上訴人既未舉證以證明該等私文書為真，則揆諸前揭說明，
      該等私文書自不得為有利上訴人之認定。
（四）又證人張碧娟、蔡秋木雖於本院九十一年五月三十日準備程序時出庭作證，然
      查，證人張碧娟證稱：「我不認識被上訴人甲○○，所以我也不知道這筆錢為
      何要匯給甲○○，我只是因張聰明向我借這筆錢，我同意借給他而已，所以我
      單純按照張聰明的指示匯錢給甲○○。」；而證人蔡秋木證稱：「．．．當時
      我有問張聰明為何要匯這麼多款項給甲○○，他說他怕甲○○做生意會跳票，
      所以才須匯款給甲○○。」，是依證人證言，則僅可知兩造間有資金往來之事
      實，然其二人間資金往來之法律關係究係為何？則無法得悉。是以，證人之證
      詞，亦不得為有利上訴人之認定。
（五）又「當事人無正當理由拒絕陳述或具結者，法院得審酌情形，判斷應證事實之
      真偽。當事人經法院命其本人到場，無正當理由而不到場者，視為拒絕陳述。
      」，民事訴訟法第三百六十七條之一第三項、第四項前段雖定有明文。然依此
      規定，本院仍應審酌情形，判斷應證事實之真偽，非謂被上訴人經合法傳喚無
      正當理由而不到場者，即應為不利於伊之判斷。是以本件被上訴人雖經本院數
      度傳喚未到場，然綜合前述，亦不得為不利於被上訴人之認定，是以上訴人以
      其於原審要求被上訴人出庭對質，惟原審並未加以置理，而認原審判決顯與法
      有違，亦有未合。
三、按當事人主張有利於己之事實者，就其事實有舉證之責任，民事訴訟法第二百七
    十七條前段定有明文。綜上所述，上訴人就其直接收受被上訴人簽發之系爭本票
    ，既未能舉證證明兩造間有消費借貸之基礎原因關係存在，則被上訴人請求確認
    上訴人執有之系爭本票債權不存在，洵屬有理，應予准許。是則，原審確認上訴
    人對被上訴人如附表所示票據債權不存在，而為被上訴人勝訴之判決，於法並無
    違誤，上訴人指摘原判決不當，求予廢棄改判，為無理由，應予駁回其上訴。而
    本案事證既已明確，則上訴人請求鑑定Ａ１、Ａ２影本的筆跡，本院認其自無必
    要，而未送鑑定，併此敘明。
四、本件待証事實已臻明確，兩造其餘攻擊防禦方法，經本院審酌後，認已於本判決
    所為上述判斷不生影響，無逐一論述之必要，併此敘明。
五、據上論結，本件上訴為無理由，依民事訴訟法第四百三十六條之一第三項、第四
    百四十九條第一項、第七十八條，判決如主文。
中　　　華　　　民　　　國　　九十一　　年　　 十二 　　月　　二十六  　日
                            臺灣士林地方法院民事第二庭
~B審判長法官　李玉卿
~B法　　　官　王怡雯
~B法　　　官　陳梅欽
右為正本係照原本作成。
本件當事人須以本判決適用法律顯有錯誤為上訴理由時，始得於本判決送達後二十日
內向本院提出上訴狀，如已於本判決宣示後送達前提起上訴者，應於判決送達後十日
內補具上訴理由，（均按他造當事人之人數附繕本），並經本院許可後方得上訴最高
法院。
中　　　華　　　民　　　國　　九十一　　年　　 十二 　　月　　二十六  　日
~B法院書記官　蔡佳君
~F0
~T40
附表：
┌──┬──────────┬───────────┬──────────┬──────────┬───────┐
│編號│發  票  日（民國）  │票 面 金 額（新台幣） │到      期      日  │ 利  息  起  算  日 │票  據  號  碼│
├──┼──────────┼───────────┼──────────┼──────────┼───────┤
│１  │八十五年三月二十五日│壹拾參萬陸仟參佰元    │八十五年三月二十五日│八十五年十月二十二日│0000000│
├──┼──────────┼───────────┼──────────┼──────────┼───────┤
│２  │八十五年三月二十六日│柒拾伍萬陸仟捌佰玖拾元│八十五年三月二十六日│八十五年十月三十日  │0000000│
├──┼──────────┼───────────┼──────────┼──────────┼───────┤
│３  │八十五年三月二十八日│壹佰捌拾肆萬柒仟元    │八十五年三月二十八日│八十五年十月二十四日│0000000│
├──┼──────────┼───────────┼──────────┼──────────┼───────┤
│４  │八十五年三月二十八日│壹佰捌拾肆萬柒仟元    │八十五年三月二十八日│八十五年十月二十四日│0000000│
├──┼──────────┼───────────┼──────────┼──────────┼───────┤
│５  │八十五年七月三十日  │壹佰貳拾玖萬陸仟元    │八十五七月三十日    │八十五年十月十四日  │0000000│
└──┴──────────┴───────────┴──────────┴──────────┴───────┘
